臺灣高等法院臺中分院刑事裁定　　　　 94年度交抗字第425號
抗　告　人
即受處分人　甲○○
上列抗告人因聲明異議案件，不服臺灣彰化地方法院中華民國94
年5月27日第一審裁定（94交聲字第39號），提起抗告，本院裁
定如下：
    主 　 文
抗告駁回。
    理 　 由
一、抗告人即受處分人（下稱受處分人）抗告意旨略以：由現場
    採集錄影可見，張木林自小客車當時停放路旁，車輛又無任
    何警示燈號，以一般駕駛人認為是停放路邊車輛，並非是準
    備行駛的車輛，張木林駕駛自小客車貿然從路邊起步，未能
    打方向燈，同時回車，形成阻擋。又張木林車前輪凹陷，竟
    然能把受處分人車輛拖斜一邊，還能衝向對面車道路旁，可
    知張木林車迴轉速度。受處分人當時車速大約60公里，大約
    15公尺內發現緊急狀況，而且兩車正在行進中，從發現緊急
    狀況到撞及，只有短短1至2秒鐘的時間，根本無法阻止肇事
    的發生等語。
二、原審裁定意旨略以：(一)、受處分人並不否認有於民國（下同
    ）93年5月22日上午6時20分許，駕駛車牌號碼9J－9281號自
    用一般小客車，沿彰化縣芬園鄉○○路○段內側車道由西往
    東方向行駛，行經同路段四五四號前，與駕駛車牌號碼PB－
    1213號自用一般小客車欲自外側車道向左變換至內側車道之
    被害人張木林發生碰撞，造成被害人死亡結果之事實，並有
    道路交通事故調查報告表(1)(2)、道路交通事故現場圖及現場
    照片九張附存於調閱之臺灣彰化地方法院檢察署93年度相字
    第369號卷可參。又被害人因本件車禍，導致主動脈裂傷送
    醫後不治死亡，亦經臺灣彰化地方法院檢察署檢察官督同檢
    驗員相驗屬實，製有勘驗筆錄、驗斷書、相驗屍體證明書各
    一份在卷足憑。因之，異議人有於上開時地，駕車肇事致人
    死亡之行為，應可認定。(二)、受處分人雖舉臺灣省彰化縣區
    車輛行車事故鑑定委員會鑑定意見書為據，辯稱本件肇事係
    因被害人起步前未顯示方向燈而貿然迴轉所致，其並無肇事
    責任云云。惟按汽車行駛時，駕駛人應注意車前狀況，並隨
    時採取必要安全措施，道路交通安全規則第94條第3項定有
    明文，受處分人考領有適當之駕駛執照，當熟知上揭規定，
    是其駕車時依法即負有前開注意義務。本件肇事主因雖係被
    害人駕駛車牌　號碼PB－1213自用一般小客車，由慢車道起
    步左轉時，未注意讓行進中來車優先通行所致，然觀諸道路
    交通事故調查報告表(1)(2)、道路交通事故現場圖、照片、車
    損及肇事後二車停於現場之位置，受處分人自稱其當時車速
    60公里，且於15公尺遠即看見被害人車輛，衡情異議人若確
    有充分注意車前狀況，應足以應付前方突發路況，被害人之
    傷害情形當可減至最低；再肇事地當時雖天候陰，晨光，路
    面濕潤，但路面並無缺陷、無障礙、視距良好，又無其它不
    能注意之情形，受處分人行經該處時雖屬直行車，詎竟疏未
    充分注意車前狀況，並隨時採取必要之安全措施，致遇有狀
    況避煞不及而肇事，造成被害人死亡，其有過失甚明，且其
    過失與被害人因本件事故致主動脈裂傷之死亡結果間，復有
    相當因果關係。雖臺灣省彰化縣區車輛行車事故鑑定委員會
    依路權之歸屬認受處分人無肇事因素，惟基於以上之分析，
    為本院所不採，本院參酌前揭93年度相字第369號全卷資料
    後，認為受處分人駕駛自小客車，未充分注意車前狀況，為
    肇事次因，又本件車禍經承辦檢察官再檢卷送請臺灣省車輛
    行車事故覆議鑑定委員會鑑定結果，亦與本院之認定相同，
    有前開委員會覆議意見書一份在卷可稽，是受處分人駕車肇
    事致被害人死亡之駕駛行為，確有違反道路交通安全規則第
    94條第3項之規定，應無疑義。(三)、至於受處分人指稱被害
    人因患有高血壓、糖尿病等重大併發慢性病，可能引發心肌
    梗塞、血糖降低、頭暈目眩，應不適合駕駛車輛，隱藏危機
    云云，然被害人駕駛自小客車未注意讓行進中來車先行，從
    路邊貿然起步迴車，為本件車禍肇事之主要原因，是以被害
    人生前之身體健康情形如何，與受處分人違規事實要無直接
    關聯，此部分核無調查必要。又受處分人之上述違規行為，
    既與被害人之違規行為，併合而為本件車禍之肇事原因，則
    被害人之違規行為，或可供為對受處分人所涉刑事案件量刑
    時之斟酌，惟異議人之交通違規責任，尚不能因此相抵而獲
    得減免。因認：本件受處分人於右述時、地駕駛車牌號碼9J
    －9281號自用一般小客車，違反道路交通安全規則第94 條
    第3項規定，因而肇事致人死亡之事實既可認定，原處分機
    關　即移送機關交通部公路總局臺中區監理所彰化監理站依
    道路交通管理處罰條例第61條第1項第4款及第67條第3項規
    定，裁處受處分人吊銷駕駛執照，並於一年內不得重新考領
    駕駛執照，核無不合。本件受處分人聲明異議為無理由，應
    予駁回。
三、本院查，原審裁定就受處分人應負交通違規責任之理由，及
    所依據之證據資料，論述綦詳，核無違誤之處。受處分人徙
    執前詞，不服原裁定而提起抗告，惟原裁定就抗告意旨所執
    事由亦已敘明此對受處分人之交通違規責任，尚不能因此相
    抵而獲減免（見原裁定第3頁三之(三)第5行以後），是以受處
    分人之抗告為無理由，應予駁回。
四、據上論結，應依道路交通案件處理辦法第26條、刑事訴訟法
    第412條，裁定如主文。
中　　華　　民　　國　　94　　年　 　8　　月　　15  　日
               刑事第三庭  審判長法　官　江　錫　麟
                                 法　官　廖　柏　基
                                 法　官　胡　忠　文
上列正本證明與原本無異。
不得再抗告。
                                 書記官　魏　維　廷
中　　華　　民　　國　　94　　年　　8 　　月　　15　　日
　　　　　　　　　　　　　　　　　　　　　　　　　　  Ｆ
